【裁判字號】    92,上訴,1230
【裁判日期】    921007
【裁判案由】    強盜
【裁判全文】
臺灣高等法院高雄分院刑事判決                  九十二年度上訴字第一二三號
    上  訴  人
    即  被  告  乙○○
    義務辯護人  徐建光律師
右上訴人因強盜案件，不服臺灣高雄地方法院九十二年度訴字第六七四號中華民國九
十二年四月二十三日第一審判決（起訴案號：臺灣高雄地方法院檢察署九十一年度偵
字第一九四○三號），提起上訴，本院判決如左：
    主  文
上訴駁回。
    事  實
一、乙○○曾於民國八十七年間因違反麻醉藥品管理條例案件，經原審法院判處有期
    徒刑五月確定，已於八十七年六月二十三日易科罰金執行完畢。竟不知悔改，復
    與鐘正師（原審尚未審結）、曾冠堯（經檢察官通緝中）三人，於九十一年七月
    三十一日十五時三十分許，由曾冠堯騎乘機車後載乙○○，鐘正師另騎乘一部機
    車，分騎兩部機車，行經高雄市○○區○○路二十號前，見甲○○與陳奇勝共騎
    乘一部腳踏車有機可趁，竟共同基於意圖為自己不法所有之犯意聯絡，且結夥三
    人以上，由曾冠堯攔下甲○○後，乙○○、鐘正師騎車在場把風接應，曾冠堯則
    下車，持客觀上足以對人之生命、身體產生危害，可供兇器使用之保力達Ｂ酒瓶
    一支，毆打甲○○之左手，致甲○○受有左肘挫傷淤腫約一ｘ○．五公分之傷害
    （傷害部分未據告訴），以此方式對甲○○施以強暴，並脅迫喝稱強劫，命甲○
    ○交出身上財物，至使甲○○不能抗拒而交出皮夾。嗣見皮夾內並無財物，曾冠
    堯將之丟棄，再命甲○○交出其所有之易利信廠牌之行動電話一支，得手後由乙
    ○○載走曾冠堯，渠等三人共同前往高雄縣大社鄉大展電訊行，以乙○○之名義
    用新台幣（下同）四百元之代價售予該電訊行，得款後三人用以購買香菸、檳榔
    等朋分花用。
二、案經甲○○訴由高雄縣政府警察局仁武分局報請臺灣高雄地方法院檢察署檢察官
    偵查起訴。
    理  由
一、訊據上訴人即被告乙○○固坦承以自己名義將右開行動電話持向大展電訊行變賣
    得款四百元之事實，惟矢口否認有何強盜之犯行，辯稱：伊與鐘正師係陪同曾冠
    堯前往楠梓區泛亞銀行提款，但領不到錢，於回程半路上遇到甲○○，曾冠堯就
    騎去攔截他，並沒有說明為了什麼事情，下車後機車就換伊騎，伊就將機車騎到
    二、三百公尺外熄火等候，所以沒有看到曾冠堯有毆打甲○○或拿其皮包及手機
    ，他們好像在講話，但沒有聽到談話內容，伊以為上開手機是曾冠堯所有，且因
    曾冠堯未帶證件，就由我拿去大展電訊行變賣得款四百元，但四百元是由曾冠堯
    、鐘正師取走云云。
二、經查：
（一）被告乙○○與曾冠堯、鐘正師三人如何將陳奇勝以腳踏車附載之被害人甲○○
      攔下、曾冠堯如何持保力達酒瓶毆打甲○○成傷，並脅稱要搶劫，令甲○○交
      付其所有易利信牌之行動電話，被告乙○○、鐘正師二人如何騎乘機車在場把
      風接應曾冠堯騎車逃逸等情，迭據被害人甲○○於警詢及本院審理指述明確，
      並經證人陳奇勝於警偵訊、原審及本院審理時證述屬實。另被告乙○○將右揭
      行動電話持至高雄縣大社鄉大展電訊行變賣一節，亦經證人即上述電訊行負責
      人黃秀英於警詢及偵查中證述甚詳，被告復於警詢時自承得款四百元，三人拿
      去買檳榔及香菸平分花用等語。此外，並有被害人甲○○所出具之贓物領據、
      診斷證明書各乙紙及被告乙○○所具名之讓渡書一份在卷可稽。綜上足見，被
      告等三人於行為時有共同強盜犯意之聯絡，強盜後更變賣手機得款分贓，其強
      盜事證已經明確。
（二）被告雖辯以曾冠堯下車後，伊就將機車騎到二、三百公尺外，所以沒有看到曾
      冠堯與被害人甲○○互動之情形云云。然查，證人即共犯鐘正師在本院到庭證
      稱「曾冠堯下車後，乙○○留在車上，他沒有騎到別處」等語（見本院卷第四
      七頁），被害人甲○○於本院亦稱「被搶當時，打我的曾冠堯站在我右手側，
      被告乙○○則在我左手側約一手臂長之距離，他坐在機車上」等語（見本院卷
      第七三頁），顯見被告所辯將機車騎離二、三百公尺外之辯解，乃係卸責避就
      之詞，委無可採。
（三）被告再辯稱其與曾冠堯並無強盜之犯意聯絡云云，辯護意旨亦稱「將被害人攔
      下並施強暴脅迫之人均係曾冠堯，不能僅憑被告在現場坐在其機車後座，即認
      渠等有犯意聯絡；且被告與被害人甲○○原已認識，若與曾冠堯有強盜之犯意
      聯絡，則被告必會掩飾其形貌，然被害人於警局即指出其中認識一歹徒乙○○
      ，此顯有違經驗法則；縱認被告於案發之際在場目睹曾冠堯強盜之犯行，僅能
      證明其明知該手機係贓物，而成立贓物罪，因刑法並無事後共犯之例；強盜確
      係出於曾冠堯單獨之意思與行為，自不能因被告在場，而概斷被告與另二人結
      夥」等語。茲查：
    (一)按刑法分則規定之結夥三人以上之犯罪，應以在場共同實施或在場參與分擔實
      施犯罪之人為限，固不包括同謀共同正犯。然本件被告乙○○雖未親自動手施
      以強暴脅迫，惟其既以共同犯罪之意思，見曾冠堯攔下被害人甲○○後，與鐘
      正師在場參與把風、接應，嗣曾冠堯強盜取得手機後，即坐上被告乙○○之機
      車，三人一同逃離現場，事後復共同至通訊行變賣強盜得來之手機，並共同花
      用所得贓款四百元，此即合乎前開在場參與分擔共同實施強盜犯行，仍應成立
      結夥三人以上強盜罪之共同正犯，已非屬司法院大法官釋字第一○九號解釋所
      稱之「同謀共同正犯」，更非事後共犯之問題。
    (二)本院認定被告與曾冠堯、鐘正師等人有共同犯意聯絡，並非單純以其案發時坐
      在曾冠堯機車後座之情狀，而是其明知曾冠堯要向甲○○強盜財物，此觀其於
      原審已坦稱「曾冠堯說要去跟甲○○要錢」等語自明（見原審卷第四一頁），
      且其既稱認識甲○○，然非但未勸阻曾冠堯犯行，並於曾冠堯強盜取得手機後
      ，迅即將曾冠堯載離現場，並隨即將該手機變賣分贓。此亦經被害人甲○○指
      稱遭曾冠堯下手強盜時，被告並未在場勸阻等情無訛（見本院卷第七七頁）。
      如此，被告尚謂全不知情，孰能置信？再者，被害人甲○○固於於警詢時能指
      證被告姓名，表示其應認識被告其人，雖無疑義。然其係從事苦力，僅國中程
      度，且智識非高，被告等人利用被害人弱勢情狀，於光天化日下公然行搶，尚
      不違經驗法則。
（四）綜上所述，本件事證已明，被告右開所辯均屬避就飾詞，皆無可採，其犯行洵
      堪認定。
三、按刑法上所謂結夥三人以上係指有共同犯罪之故意，結為一夥而言。把風行為，
    在排除犯罪障礙，助成犯罪之實現，在合同意思範圍內分擔犯罪行為之一部，故
    亦係共同正犯而應計入結夥之內（最高法院七十二年度台上字第二二○一號判決
    參照）。次按所謂兇器，其種類並無限制，凡客觀上足對人之生命、身體、安全
    構成威脅，具有危險性之兇器均屬之。查被告乙○○等三人共同強盜他人財物，
    推由曾冠堯持客觀上具有足以傷害人身體、生命危險性之保力達Ｂ酒瓶，對被害
    人強暴脅迫，被告乙○○與鐘正師在旁接應把風，渠等三人攜帶兇器、結夥三人
    以上而犯強盜行為，係屬於刑法第三百二十一條第一項第三款、第四款之情形（
    公訴人未論以第三款情形，尚有未洽）。核被告乙○○所為，係犯刑法第三百三
    十條第一項之加重強盜罪。被告強盜被害人時固有妨害被害人行動自由，惟此係
    其強暴、脅迫行為之一部分，不再論以妨害自由罪。被告與曾冠堯、鐘正師三人
    間，就本件強盜犯行互有犯意聯絡及行為分擔，均為共同正犯。又被告因違反麻
    醉藥品管理條例案件，經原審法院判處有期徒刑五月，已於八十七年六月二十三
    日易科罰金執行完畢，此有臺灣高雄地方法院檢察署刑案資料查註紀錄表可稽，
    於五年內再犯本件有期徒刑以上罪，為累犯，應依刑法第四十七條規定加重其刑
    。
四、被告犯罪事證既已明確，原審依刑法第二十八條、第三百三十條第一項、第四十
    七條規定，並審酌被告年輕力壯，不思正途以自食其力，公然持兇器結夥強盜財
    物之犯行，惡性重大，且被告犯罪後態度不佳，姑念所搶得手機價值約一千二百
    元，且變賣所得僅四百元等一切情狀，量處有期徒刑七年二月。並認共犯曾冠堯
    犯罪所用之前開保力達Ｂ酒瓶並未扣案，況且亦經被告等丟棄而不存在，已據經
    被告供述甚明，又明顯非屬違禁物，爰不另宣告沒收。其認事用法均無違誤，量
    刑亦甚適當。被告上訴意旨，猶否認犯罪，而指摘原判決不當，為無理由，應予
    駁回。
據上論結，應依刑事訴訟法第三百六十八條，判決如主文。
本案經檢察官朱文彬到庭執行職務。
中      華      民      國     九十二     年       十     月     七     日
                              臺灣高等法院高雄分院刑事第三庭
                                  審判長法官  周賢銳
                                        法官  謝宏宗
                                        法官  黃建榮
右正本證明與原本無異。
如不服本判決應於收受本判決後十日內向本院提出上訴書狀，其未述上訴理由者，
並得於提起上訴後十日內向本院補提理由書狀（均須按他造當事人之人數附繕本)「
切勿逕送上級法院」。
                  書記官  鄭翠芬
中      華      民      國     九十二     年       十     月     七     日
附錄：本判決論罪科刑法條：
刑法第三百三十條第一項
犯強盜罪而有第三百二十一條第一項各款情形之一者，處七年以上有期徒刑。


司法院資訊處製作；財團法人民間司法改革基金會備份。
